【裁判字號】    98,簡上,31
【裁判日期】    980818
【裁判案由】    恐嚇取財
【裁判全文】
臺灣士林地方法院刑事判決
上  訴  人  丙○○
即  被  告
上列上訴人即被告因恐嚇取財案件，不服本院98年度簡字第79號
，中華民國98年4 月22日第一審刑事簡易判決（起訴案號：97年
度偵緝字第683 號），提起上訴，經本院合議庭審理，判決如下
：
    主  文
上訴駁回。
    事  實
一、丙○○明知申請帳戶使用係輕而易舉之事，一般人無故取得
    他人金融帳戶使用之行徑常與財產犯罪之需要密切相關，而
    可預見該名不自行申辦帳戶使用反向他人取得帳戶提款卡及
    提款卡密碼使用之人，可能係遂行不法所有意圖用以詐騙、
    恐嚇取財等不法財產犯罪行為，又對於提供帳戶予他人使用
    雖無必引發他人萌生犯罪之確信，但仍以縱若有人持以犯罪
    亦不違反其本意，而基於幫助他人恐嚇取財之犯意，於民國
    96年11月28日晚間11時、12時許，在設於臺北市○○區○○
    路26號之中華郵政內湖文德郵局（下稱內湖文德郵局）前，
    與甲○○（其所涉幫助恐嚇取財犯行，另經臺灣士林地方法
    院檢察署檢察官以97年度偵字第2866號起訴）一同將甲○○
    所有之內湖文德郵局帳號00000000000000號帳戶（下稱上開
    郵局帳戶）之提款卡及提款卡密碼，交付予真實姓名、年籍
    均不詳、綽號「小新」之不法犯罪集團成年男子（下稱「小
    新」），供該不法犯罪集團使用，而以此方式幫助該不法集
    團成員向他人恐嚇取財。俟「小新」取得上開郵局帳戶提款
    卡及提款卡密碼後，即與所屬不法犯罪集團成員共同基於意
    圖為自己不法所有之恐嚇取財之犯意聯絡，於96年12月6 日
    下午5 時30分許，該犯罪集團推由某姓名、年籍不詳之男性
    成員撥打電話予乙○○，向乙○○恫稱：其經營地下錢莊，
    因年底缺錢，而其知道乙○○家人之資料，乙○○如要確保
    家人安全，要包紅包新臺幣（下同）3 萬元，如未匯款，於
    當日晚上要乙○○之3 根手指頭，並對乙○○家人不利等語
    ，致乙○○心生畏懼，而於當日晚間8 時5 分許（起訴書誤
    植為晚間6 時30分許），在高雄縣大寮鄉○○○路539 號彰
    化銀行自動櫃員機，依其指示操作以轉帳方式匯款1 萬元至
    甲○○上開郵局帳戶內。嗣經乙○○發覺有異，經報警處理
    而查悉上情。
二、案經臺北市政府警察局內湖分局報告臺灣士林地方法院檢察
    官偵查起訴。
    理  由
壹、證據能力方面：
    本案所引用之供述及非供述證據，經本院依法踐行調查證據
    程序，檢察官不爭執各該證據之證據能力，且亦查無依法應
    排除其證據能力之情形，是後述所引用證據之證據能力均無
    疑義，先予敘明。
貳、實體方面：
一、訊據被告丙○○雖矢口否認有何幫助恐嚇取財犯行，辯稱：
    伊僅介紹「小新」與甲○○認識，但是伊不知道他們要做什
    麼，本件係甲○○自行與不法集團聯絡，並承諾交付上開郵
    局帳戶予該集團成員「小新」，而伊對上開事實於事前既不
    知情，更未從中媒介，雖伊有應甲○○之邀，陪同甲○○前
    往內湖文德郵局之事實，但事前並不知甲○○欲交付予他人
    使用，實無犯意聯絡可言，且當時伊誤以為甲○○只是借帳
    戶給朋友使用，無任何涉嫌不法之認識，換言之，伊對甲○○之行為未施以助力，更無違法之認識，是尚難遽令伊負幫
    助犯之罪責，況縱使伊對甲○○交付帳戶之行為，恐涉及不
    法一節有所認識而消極地未加阻止，惟伊並無助成甲○○及
    「小新」等正犯犯罪之意思，自不能以從犯論擬云云。惟查
    ：
（一）上揭事實業據被告丙○○於原審準備程序中坦承不諱（見
      原審卷第45頁），並核與證人甲○○於警詢、偵查中及本
      院審理時所證述其因被告而交付上開郵局帳戶之提款卡及
      提款卡密碼予他人使用等節一致（見臺灣士林地方法院檢
      察署97年度偵字第2866號卷第6 頁至第9 頁、第40頁至第
      42頁；97年度偵緝字第683 號第19頁至第20頁；本院98年
      8 月3 日審判筆錄），且由證人即被害人乙○○於警詢時
      就其遭不詳男子於電話中以上開言詞恐嚇，其因心生畏懼
      ，而於上開時、地依指示匯款1 萬元至上開郵局帳戶等情
      指述甚詳在卷（見臺灣士林地方法院檢察署97年度偵字第
      2866號卷第4 頁至第5 頁），此外，復有彰化銀行自動櫃
      員機交易明細表、上開郵局帳戶客戶基本資料及交易明細
      資料各1 份在卷可稽（附於臺灣士林地方法院檢察署97年
      度偵字第2866號卷第21頁、第25頁至第28頁），從而，依
      上開事證，堪認上開郵局帳戶確實供「小新」所屬之犯罪
      集團作為向被害人乙○○恐嚇取財後，取得贓款所用之工
      具，事屬灼然。
（二）至被告於本院審理時雖翻異前詞，而以前揭各情置辯，惟
      顯與上開事證有間，尚難遽採，況本院已依被告聲請於本
      院審理時傳訊證人甲○○到庭作證，且證人甲○○於本院
      審理時亦就其係因被告而交付上開郵局帳戶之提款卡及提
      款卡密碼予他人使用一情結證明確在卷，是認被告就其上
      開所辯，並無法提出其他有利之證據，供本院查證，以實
      其說，益徵被告於原審準備程序時所供情節應與事實相符
      ，可以採取，其上開所辯，要係事後卸責之詞，無從採信
      ，更不得因此即逕為被告有利之認定。
（三）查金融機關存款帳戶，一般人極易申請取得，且個人之存
      款帳戶存摺、提款卡及密碼，乃關係該帳戶之款項之存取
      ，若非極為信任之親友因急迫情形有立即使用之必要之情
      形外，否則本可各自自行開立帳戶使用，自無須向他人借
      用或價購；個人之帳戶存摺、提款卡及密碼，亦無任意交
      付予不熟識之人之理；又電視媒體對於使用人頭帳戶行詐
      騙或恐嚇之事，已廣為宣傳，被告當時為一年逾26歲之成
      年人，當有相當之智識程度與生活經驗，對此亦當認識甚
      明，卻猶與甲○○將上開郵局帳戶提款卡及提款卡密碼交
      付與「小新」使用，雖未見有何參與恐嚇被害人之行為、
      或於事後亦分得款項之積極證據，而無從認屬本件恐嚇取
      財行為之共同正犯，然其既對於「小新」可能利用他人帳
      戶做為其恐嚇取財之用，當然有所認識、預見，而其竟與
      甲○○一同將甲○○所有上開郵局帳戶之提款卡及提款卡
      密碼交給「小新」與所屬不法犯罪集團成員使用，顯有容
      認犯罪事實發生之本意。
（四）綜上所述，被告對於上開郵局帳戶被用來作為恐嚇取財之
      犯罪工具應有所認識、預見，且在其幫助犯罪之共同認識
      範圍內。本件事證明確，被告上揭犯行足可認定，應依法
      論科。
二、按幫助犯之成立，主觀上行為人須有幫助故意，客觀上須有
    幫助行為，意即需對於犯罪與正犯有共同之認識，而以幫助
    之意思，對於正犯資以助力，而未參與實施犯罪之行為者而
    言。被告一同將甲○○所有之上開郵局帳戶之提款卡及密碼
    資料交付予「小新」，供其所屬犯罪集團恐嚇被害人後取得
    贓款，然被告與「小新」及所屬成員並無恐嚇取財犯意聯絡
    或參與恐嚇取財構成要件行為之分擔，其與甲○○提供該帳
    戶，供為恐嚇取財贓款匯入、提領之帳戶，係提供恐嚇取財
    構成要件以外之助力，顯係基於幫助他人恐嚇取財之犯意所
    為，屬刑法恐嚇取財罪構成要件以外之行為，被告既以幫助
    他人犯罪之意思而參與犯罪構成要件以外之行為，核其所為
    ，係犯刑法第30條第1 項前段、第346 條第1 項之幫助恐嚇
    取財罪。被告以幫助他人犯罪之意思而參與犯罪構成要件以
    外之行為，為上開恐嚇取財罪之幫助犯，依刑法第30條第2
    項之規定，減輕其刑。原審基於上開事證，以被告事證明確
    ，援引刑法第346 條第1 項、第30條第1 項前段、第2 項、
    第41條第1 項前段，刑法施行法第1 條之1 ，判處被告有期
    徒刑4 月，如易科罰金，以新臺幣1 千元折算1 日，經核認
    事用法均無違誤，量刑亦屬妥適，應予維持。上訴人即被告
    雖以前述陳詞，辯以伊對本件甲○○之行為，不論於物質上
    或精神上，確未施加任何助力，且伊並無助成甲○○及「小
    新」等人犯罪之意思，自不能以從犯論擬，惟非可採，詳如
    前述，是認被告以上開情詞為由提起上訴，指摘原判決不當
    ，非有理由，應予駁回。
三、被告經合法傳喚，無正當理由不到庭，爰不待其陳述，逕行
    一造辯論而為判決。
據上論斷，應依刑事訴訟法第455 條之1 第3 項、第368 條、第
371條，判決如主文。
本案經檢察官余秉甄到庭執行職務。
中    華    民    國    98    年    8     月    18    日
                    刑事第七庭  審判長法  官  劉秉鑫
                                      法  官  高雅敏
                                      法  官  王美玲
以上正本證明與原本無異。
不得上訴。
                                      書記官  蔡昀潔
中    華    民    國    98    年    8     月    18    日
附錄本案論罪科刑法條全文：
刑法第346條：
意圖為自己或第三人不法之所有，以恐嚇使人將本人或第三人之
物交付者，處六月以上五年以下有期徒刑，得併科一千元以下罰
金。
以前項方法得財產上不法之利益，或使第三人得之者，亦同。
前二項之未遂犯罰之。


司法院資訊處製作；財團法人民間司法改革基金會備份。
